【裁判字號】    97,建,1
【裁判日期】    970603
【裁判案由】    給付工程款
【裁判全文】
臺灣苗栗地方法院民事判決                 97年度建字第1號
原      告  吳清煌即達瑩工程行
訴訟代理人  乙○○
被      告  上贊建設有限公司
法定代理人  丁○○
上列當事人間請求給付工程款事件，本院於民國97年5 月20日言
詞辯論終結，判決如下：
    主  文
原告之訴駁回。
訴訟費用由原告負擔。
    事實及理由
一、按訴狀送達後，原告不得將原訴變更或追加他訴；但擴張或
    減縮應受判決事項之聲明者，不在此限；民事訴訟法第255
    條第1 項第3 款定有明文。原告於起訴時請求判決：被告應
    給付原告新臺幣（下同）1,283,657 元，及自支付命令送達
    翌日起至清償日止，按年息5 ％計算之利息；嗣於本院審理
    中將聲明請求給付金額之本金部分增加為1,729,767 元，遲
    延利息計算方式不變，而原告就前開聲明金額所為之變更，
    係屬擴張其應受判決事項之聲明，核與前揭法條之規定相符
    ，是原告上開訴之變更應予准許，合先敘明。
二、原告主張：(一)兩造於民國93年9 月6 日簽訂工程承攬合約書
    ，由原告向被告承攬豪爽旺族新建房屋工地之泥作與砌磚工
    程，依上開合約所定，泥作部分之工程款為3,897,075 元，
    砌磚部分之工程款為3,776,093 元，合計為7,673,168 元（
    以上金額均含5 ％營業稅），嗣後被告追加施作工程，泥作
    部分追加金額為638,055 元，砌磚部分追加金額為622,538
    元，追加後之總工程款金額應為8,933,761 元，然被告僅支
    付其中7,203,994 元，尚餘1,729,767 元尚未給付，爰依承
    攬契約之法律關係，訴請被告給付原告上開未付之工程款，
    及自支付命令送達翌日起至清償日止，按年息5 ％計算之法
    定遲延利息。(二)依約被告至遲應於94年2 月25日前將全部工
    程款項結清，然其就泥作工程之保留款、追加工程款均未清
    償，且始終拒不進行驗收結算，原告曾多次親自或透過被告
    當時之工地主任丙○○向被告進行催討，被告均不置理，卻
    於原告起訴後，再以原告之請求權已罹於時效而消滅為由加
    以抗辯，被告毀約背信，壓搾承包廠商，其態度甚為惡劣等
    語；並聲明：被告應給付原告1,729,767 元，及自支付命令
    送達翌日起至清償日止，按年息5 ％計算之利息。
三、被告則以：(一)依兩造間所訂上開承攬工程合約，被告應給付
    予原告之工程款項總金額為7,203,994 元，業經被告全部給
    付完畢，最後1 次付款之期日為94年3 月1 日，原告並於支
    票簽收表上簽名蓋章，且註明「砌磚與泥作保留款」等字樣
    ，被告否認尚有其他未付款項。(二)退步言之，縱使被告尚有
    任何應付之工程款尚未給付，然原告所請求之款項為承攬人
    之報酬或墊款，其請求權之時效為2 年，自原告得向被告請
    求之日迄今已逾上開期間，原告之請求權已因罹於時效而消
    滅，被告拒絕給付等語，資為抗辯；並聲明：(一)駁回原告之
    訴。(二)如受不利判決，願供擔保，請准宣告免為假執行。
四、兩造不爭執之事實：
（一）兩造於93年9 月6 日簽訂工程承攬合約書，由原告向被告
      承攬豪爽旺族新建房屋工地之泥作與砌磚工程，依合約書
      上所定之金額，泥作工程部分之工程款為3,711,500 元（
      不含5％之營業稅），砌磚部分之工程款則為實做實算。
（二）被告已支付予原告之工程款金額為7,203,994 元。
五、得心證之理由：
（一）按當事人主張有利於己之事實者，就其事實有舉證之責任
      ；民事訴訟法第277 條前段定有明文。又民事訴訟如係由
      原告主張權利者，應先由原告負舉證之責，若原告先不能
      舉證以證實自己主張之事實為真實，則被告就其抗辯事實
      即令不能舉證，或其所舉證據尚有疵累，亦應駁回原告之
      請求，最高法院17年上字第917 號判例意旨可資參照。原
      告主張其向被告承攬上開泥作與砌磚工程，被告就施工內
      容有所追加，追加後之總工程款金額應為8,933,761 元，
      被告僅支付其中7,203,994 元，尚餘1,729,767 元尚未給
      付，然此節業為被告所否認，並辯稱其所應支付之工程款
      金額為7,203,994 元，業已全部給付完畢，則被告就系爭
      工程所應支付之數額究竟若干，厥為本件所應審究之首要
      爭點，並應由原告就其所主張之前開工程款金額，先負舉
      證之責任。
（二）依原告所提工程承攬合約書所載，兩造於簽約時約定泥作
      工程部分之工程款為3,711,500 元（不含5 ％之營業稅）
      ，砌磚部分之工程款則為實做實算，且被告否認除合約所
      定工程之外，曾要求原告追加施作其他工程，是依前開合
      約書之記載，尚不能得知被告是否確曾追加工程，及其所
      應支付之工程款項總額究竟為何。原告就上開待證事實，
      雖提出請款明細資料表相佐，並聲請訊問證人即被告當時
      之工地主任丙○○、原告之下包廠商甲○○2 人為證，然
      查：原告所提出之上開請款明細資料（見本院卷第49、54
      頁），係屬其內部自行計算後所製作之書面，未經兩造加
      以會算確認，自不能逕行作為被告所應支付款項之憑證；
      而證人丙○○於本院審理中到庭證稱：泥作與砌磚部分都
      是原告包走，數量其已不記得，只記得有做哪些項目，追
      加部分是被告公司告知要如何做，其再轉知原告，其記得
      泥作與砌磚部分均有追加，但是數量與金額已經忘記，關
      於原告所提出之請款單部分，當時其認為數據有誤差，所
      以沒有採用，還有另外實量計算後再回報給被告公司等語
      （見本院卷第71、74頁），另證人甲○○則證稱：原告承
      攬後將泥作工程全部轉包給伊，伊可向原告請款之未含營
      業稅金額為3,483,100 元，但關於兩造間之合約總金額多
      少伊並不瞭解等語（見本院卷第73、74頁），是依證人丙
      ○○、甲○○2 人前揭所述，尚無從證明原告所主張之工
      程款項總額確屬真實，應認原告就前開待證事實之舉證責
      任尚有未盡，尚難依其片面之陳述，即對其為有利之認定
      ，而被告就系爭工程款項業已給付7,203,994 元之事實，
      亦為原告所自認無訛，是原告主張被告尚積欠工程款項
      1,729,767 元仍未支付乙節，無從遽行採信。
（三）次按消滅時效，自請求權可行使時起算；技師、承攬人之
      報酬及其墊款請求權，因二年間不行使而消滅；民法第12
      8 條前段、第127 條第7 款分別定有明文。又依同法第12
      9 條第1 項第1 款規定，消滅時效固因請求之事由而中斷
      ，然依同法第130 條所定，時效因請求而中斷者，若於請
      求後六個月內不起訴，視為不中斷。經查：原告於本院審
      理中陳稱被告至遲在94年2 月25日即應將工程款全部結清
      （見本院卷第75頁），是其縱使對被告確實擁有承攬工程
      款之債權，然其對被告之請求權時效，應自上開日期之次
      日即行起算。原告雖表示其曾多次親自或透過證人丙○○
      向被告進行催討，被告均不置理，此節並經證人丙○○證
      述屬實（見本院卷第71頁），然原告亦自承其自94年2 月
      25日之後，除向被告以口頭催討之方式請求之外，並未採
      取任何法律行動（見本院卷第75頁），是其請求權時效，
      縱使曾因請求而中斷，然因原告未於請求之後6 個月內對
      被告起訴，應視為不中斷，故原告對被告之承攬工程款請
      求權，至遲應於96年2 月25日前行使，否則即因罹於時效
      而消滅，然原告遲至97年1 月11日始向本院對被告聲請核
      發支付命令，顯已逾越法定之2 年時效期間，而被告既已
      對原告之主張提出時效抗辯，則原告所陳前揭關於被告積
      欠工程款數額之事實，縱然為真，被告亦得拒絕給付。
（四）綜上所述，依原告所提出之證據，尚無從證明被告確有若
      干之工程款項尚未給付，且縱使原告所述關於被告積欠工
      程款之事實確係為真，因原告所得主張之承攬報酬與墊款
      請求權業已罹於時效而消滅，被告既為時效抗辯，即得拒
      絕履行給付之義務，從而原告提起本訴，請求被告給付前
      開工程款項及法定遲延利息，為無理由，應予駁回。
六、本件事證已臻明確，兩造所提其餘攻擊防禦方法及證據經審
    酌之後，核與判決結果不生影響，爰不一一論述，附此敘明
    。
七、訴訟費用負擔之依據：民事訴訟法第78條。
中    華    民    國    97    年    6     月    3     日
                  民事庭法  官  邱光吾
以上正本係照原本作成
如對本判決上訴，須於判決送達後20日內向本院提出上訴狀
                        書記官  葉燕蓉
中    華    民    國    97    年     6    月    3     日


司法院資訊處製作；財團法人民間司法改革基金會備份。
